【裁判字號】    99,台抗,325
【裁判日期】    990421
【裁判案由】    妨害自由聲請再審
【裁判全文】
最高法院刑事裁定              九十九年度台抗字第三二五號
抗  告  人  甲○○
            乙○○
            丙○○
上列抗告人等因妨害自由案件，不服台灣高等法院中華民國九十
九年二月十二日駁回聲請再審之裁定（九十九年度聲再字第三九
號），提起抗告，本院裁定如下：
    主  文
抗告駁回。
    理  由
按刑事訴訟法第四百二十條第一項第六款規定，有罪之判決確定
後，因發現確實之新證據，足認受有罪判決之人應受無罪、免訴
、免刑或輕於原判決所認罪名之判決者，為受判決人之利益，得
聲請再審。其中所稱「確實之新證據」，係指該證據於事實審法
院判決前已經存在，為法院、當事人所不知，不及調查斟酌，至
其後始行發見，且就證據本身形式上觀察，固不以絕對不須經過
調查程序為條件，但必須顯然可認為足以動搖原有罪之確定判決
，而為受判決人無罪、免訴、免刑或輕於原判決所認罪名之判決
者為限。亦即可為再審之新證據，必須具備於原事實審法院判決
後始發現之「嶄新性」及明顯可推翻原有罪確定判決之「顯然性
」要件始可。本件抗告人甲○○、乙○○、丙○○因妨害自由案
件，對於原審法院九十八年度上訴字第一０四五號第二審確定判
決聲請再審，聲請意旨略以：(一)原確定判決係根據證人即告訴人
翁家瑩與證人高怡秀之證詞認定抗告人等有罪，然案發時現場尚
有宋永松親見告訴人乃係自己燒傷，宋永松可證明告訴人所稱遭
抗告人等妨害自由及證人高怡秀稱甲○○有在現場做法，均不實
在。是以抗告人等因未發現前開證據，致未主張該有利於己之情
事，為此，由宋永松之證詞足認抗告人等均應受無罪之判決。又
抗告人等並無違反告訴人之意願，強行押返「金紙、蓮花圈」內
而非法剝奪告訴人之行動自由，更無傷害之行為，因案發當日，
抗告人等並無將「金紙撕開俾圍繞成直徑約一公尺之圓圈」，告
訴人所述不實在。現場既無「金紙圍繞直徑約一公尺之圓圈」的
情形，遑論進而「違反告訴人意願，強押告訴人進入業經引火焚
燒之『金紙、蓮花圈』中」以行作法，此部分有在場證人蕭儒淵
、歐宏埼、沈政昇為證。且高怡秀並未全程聞見本件告訴人所告
訴之過程，其證詞不足證明抗告人等有妨害自由等犯行，因告訴
人所指述之犯罪經過，現場諸多人員在場，竟無一人可為告訴人
作證，證明有看見告訴人所指述抗告人等強押妨害自由之犯行，
高怡秀並無在場親自聞見告訴人所述之妨害自由、傷害等實際案
發過程；而歐宏埼、沈政昇、宋永松於告訴人燒金紙時至被燙燒
送醫之此一段時間，一直在現場與抗告人等一同吃飯，並無妨害
告訴人自由之情形，相較於高怡秀並未全程在現場而言，歐宏埼
、沈政昇對於還原本案事實之真相較高怡秀為明確。(二)告訴人曾
向其所投保之保險公司稱其係遭「氣爆」而受有傷害為由，聲請
保險理賠，嗣後保險公司派人向甲○○求證時，抗告人等始知上
情，依告訴人向保險公司聲請理賠時所稱，並非抗告人等違反告
訴人之意願，強行押返「金紙、蓮花圈」內而非法剝奪告訴人之
行動自由所導致受傷。而告訴人於第一審時證述：「有，我重新
被他二人架回金紙圈圈的範圍時，丙○○就離開金紙圈起來的範
圍，只剩下乙○○架著我在裡面，因此，自己沒辦法跳出火圈」
；又於法院作證時，辯護人詢問：是從頭到尾他們兩個人都把你
架著，直到金紙燒完？告訴人回答：對。則究竟是乙○○與丙○
○二人架著告訴人一直到金紙燒完；亦或是僅有乙○○架著告訴
人一直到金紙燒完？告訴人前後證述不一。是依經驗法則而論，
不管是乙○○一人押著告訴人抑或乙○○與丙○○二人一起押著
，二、三人位於一公尺小圓圈內，告訴人遭燒傷，為何同位於圓
圈內之乙○○與丙○○卻皆毫髮無傷，甚至衣服亦未有任何因高
溫而捲曲、變形、燒破之情形。又依告訴人所述，告訴人雖是被
押但仍站立著，而當時火勢只有六十公分，以告訴人一百五十至
一百六十公分身高之高度，不可能會燒到臉，足見告訴人所述根
本有違經驗法則與論理法則，不足採信，爰依刑事訴訟法第四百
二十條第一項第六款之規定，聲請再審等語。原裁定以：抗告人
等指稱證人宋永松及蕭儒淵、歐宏埼、沈政昇為新證據，惟上開
證人是否確實在案發現場目擊？抗告人等何以於第一審及原審之
前審均不知有該證人？上開證人是否為當時已存在而事後始發現
之證據？凡此，抗告人等均未釋明，且尚須經相當之調查程序，
方能辨其真偽，並非從形式上觀察即顯已達到足以動搖原有罪確
定判決之程度，故抗告人等所提出之上開證人即與再審成立要件
中屬確實新證據之「嶄新性」、「顯然性」要件不符。又告訴人
、高怡秀於原確定判決偵審程序及法官面前所為之指述，均已記
明筆錄，並經原判決法院審酌在案，且已就卷內所有證據本於調
查所得心證，分別定其取捨，而為事實之判斷；而證據之證明力
，亦即證據之價值判斷，屬法院職權，本依自由心證、證據法則
合法行使之，如有違背，致違背法令，係屬非常上訴之範疇，並
非再審程序所能救濟。因認抗告人等聲請再審，為無理由，而予
以裁定駁回。經核於法並無違誤。抗告意旨以宋永松確實有在場
目擊，原裁定所持疑問並不存在；且抗告人等有提出現場照片為
聲請之理由，但原裁定對此置之未論，顯有違誤。另抗告人等於
第一審及原審之前審均不知有該證人及照片，始未提出云云，指
摘原裁定不當。然苟宋永松確為本件之目擊證人，抗告人等於原
審法院判決前應已知悉該證據之存在，即非屬事後發見；而上開
證人是否為當時已存在而事後始發現之證據，抗告人等均未釋明
，且尚須經相當之調查程序，方能辨其真偽，並非從形式上觀察
即顯已達到足以動搖原有罪確定判決之程度；再觀之抗告人等所
提出之現場照片，亦顯不足以動搖原有罪之確定判決，而為受判
決人無罪、免訴、免刑或輕於原判決所認罪名之判決。原裁定就
抗告人等所提出之相片部分雖疏未審認說明而有瑕疵，但於裁定
之結果並無影響。是抗告人等執前詞指摘原裁定不當，為無理由
。抗告人等之抗告，應予駁回。
據上論結，應依刑事訴訟法第四百十二條，裁定如主文。
中    華    民    國  九十九  年    四    月  二十一  日
                      最高法院刑事第二庭
                          審判長法官  莊  登  照
                                法官  陳  世  淙
                                法官  徐  昌  錦
                                法官  許  錦  印
                                法官  蕭  仰  歸
本件正本證明與原本無異
                                      書  記  官
中    華    民    國  九十九  年    四    月  二十七  日
                                                      K

司法院資訊處製作；財團法人民間司法改革基金會備份。
